【裁判字號】    90,家抗,74
【裁判日期】    900816
【裁判案由】    指定遺產管理人
【裁判全文】
臺灣高等法院高雄分院民事裁定      九十年度家抗字第七四號
      抗  告  人  甲○○
右抗告人因與相對人合作金庫銀行股份有限公司間選任遺產管理人事件，對於中華民
國九十年五月十日臺灣屏東地方法院九十年度管字第五號所為裁定提起抗告，本院裁
定如左：
      主      文
抗告駁回。
抗告訴訟費用由抗告人負擔。
      理      由
一、抗告意旨略以：依民法第一千一百八十五條規定，國有財產局對於被繼承人之遺
    產享有「期待利益」，雖實際上大多數之拋棄繼承案件，多屬遺債大於遺產，國
    有財產局大多無法實際得利，然既有法定期待利益，依權利義務相對性理論，國
    有財產局自不得僅主張享受利益，而不願負擔任何義務、風險。此相較於抗告人
    ，乃已拋棄繼承之繼承人，均無任何得利之可能，國有財產局卻置身事外，坐享
    成果，令毫無得利可能之抗告人負責遺產之管理，豈事理之平﹖況國有財產局代
    管私人遺產之代墊費用、管理報酬，均得由被繼承人之遺產中優先受償，並無可
    能有因代管遺產，而造成損失之情事。又抗告人年逾六十，僅國校肄業，而遺產
    管理人之職務繁雜，豈抗告人之能力所能擔當，相較於國有財產局之承辦人員有
    充足能力代管遺產，且有多次處理經驗，是依能力而論，國有財產局實較抗告人
    更為適任云云。
二、按司法院七十四年十月十五日（七四）院台廳一字第０五七八六號函示「嗣後各
    地方法院受理有關無人承認繼承遺產管理事件時，：：：因此類拋棄繼承事件，
    多屬遺債大於遺產，形同破產，儘量避免選任國有財產局為遺產管理人。：：：
    」。經查，被繼承人許宗南於民國八十八年十一月十二日死亡，而其各順位法定
    繼承人均已拋棄繼承，此種情形被繼承人大多已無其他財產，而屬遺債大於遺產
    之情形，國庫對其遺產自無民法第一千一百八十五條之期待利益。原審法院以國
    有財產局依法定綜理國有財產事務，執行事務所需預算為全國人民納稅所得，倘
    無遺產可歸屬國庫，自不宜指定國有財產局為管理人，以避免其代管私人遺產之
    管理費用無法由被繼承人遺產歸墊，導致利用全民資源負擔個人私務之支出，不
    符社會公平原則，並審酌依法律或事務均無礙其擔任遺產管理人之職，且應認有
    協助清理債務之道義責任，而認被繼承人許宗南之兄甲○○雖係國民學校肄業，
    然與被繼承人許宗南生前同住於屏東縣車城鄉○○村○鄰○○路四０號之住所內
    ，應認有相當知識能力足以擔任許宗南之遺產管理人，且對於被繼承人許宗南之
    債權債務關係較為了解，故指定其兄甲○○為遺產管理人，較為妥適，核依法並
    無不當。抗告人雖以前揭理由指摘原裁定不當，求予廢棄，惟其亦自承實際上大
    多數之拋棄繼承案件，多屬遺債大於遺產，國有財產局大多無法實際得利，是原
    審法院依社會公平原則，責由與被繼承人同住之哥哥甲○○任本件遺產管理人，
    應屬適當，抗告人之抗告為無理由。
三、據上論結，本件抗告為無理由，爰依非訟事件法第二十八條、民事訴訟法第四百
    九十二條第一項、第九十五條、第七十八條，裁定如主文。
中      華      民      國    九十      年      八      月     十六     日
                                      臺灣高等法院高雄分院民事第一庭
~B1審判長法官  黃金石
~B2      法官  李炫德
~B3      法官  吳登輝
右為正本係照原本作成。
不得再抗告。
中      華      民      國    九十      年      八      月     二十     日
~B法院書記官  白  蘭
                                                                  Ａ


司法院資訊處製作；財團法人民間司法改革基金會備份。
